【裁判字號】    99,裁,2856
【裁判日期】    991118
【裁判案由】    土地增值稅
【裁判全文】
最  高  行  政  法  院  裁  定
                                      99年度裁字第2856號
上  訴  人  蕭萬枝
被 上訴 人  苗栗縣政府稅務局
代  表  人  邱顯德
上列當事人間土地增值稅事件，上訴人對於中華民國99年8月16
日臺中高等行政法院99年度簡字第107號判決，提起上訴，本院
裁定如下：
    主  文
上訴駁回。
上訴審訴訟費用由上訴人負擔。
    理  由
一、按對於適用簡易程序之裁判提起上訴或抗告須經本院之許可
    ，其許可以訴訟事件所涉及之法律見解具有原則性者為限，
    行政訴訟法第235條定有明文。所謂法律見解具有原則性者
    ，係指該事件涉及之法律問題意義重大，而有加以闡釋必要
    之情形而言，非以其對於該訴訟當事人之勝敗有無決定性之
    影響為斷。例如原裁判所適用之行政命令有牴觸法律之虞，
    或高等行政法院就同類事件所表示之法律見解存在歧異，或
    與本院向來之見解互相牴觸，有由本院確認或統一法律上意
    見之必要等情形屬之。是當事人對於高等行政法院之簡易判
    決提起上訴時，其上訴狀或理由書對於該事件所涉及之法律
    見解具有原則性自應為相當之敘明，若未為敘明，或所敘明
    者與原則性無關，則本院自應不許可其上訴。
二、緣上訴人原所有坐落苗栗縣苑裡鎮○○段1093地號土地（下
    稱系爭土地），面積1,333平方公尺，經臺灣新竹地方法院
    （下稱新竹地院）於民國79年4月26日執行拍賣（78年度民
    執倚字第3596號強制執行事件），由訴外人彭南洲拍定。被
    上訴人按一般用地稅率核定土地增值稅計新臺幣（下同）20
    5,552元，由新竹地院於79年9月10日代為扣繳完納在案。上
    訴人於90年1月30日委由代理人劉永權向被上訴人申請就系
    爭土地被扣繳之土地增值稅，改依行為時農業發展條例第27
    條之規定，免徵土地增值稅，並退還溢繳之稅款，經被上訴
    人先後函請新竹地院及苗栗縣通霄地政事務所調閱相關資料
    未果後，被上訴人乃以90年8月31日（90）苗稅財字第90225
    949號函復上訴人代理人劉永權，請其自行補正拍賣之土地
    登記簿謄本及主管機關核發之農地承受人自耕能力證明書影
    本後，另案提出申請。上訴人對被上訴人上開處分未表示不
    服提起行政救濟。迨98年11月18日上訴人復委任劉永權檢附
    土地登記簿謄本，主張系爭土地係屬特定農業區農牧用地，
    移轉與自行耕作之農民，依行為時農業發展條例第27條規定
    ，免徵土地增值稅，請依職權作成免徵土地增值稅之行政處
    分云云。經被上訴人以買賣雙方當事人均未依法檢附相關證
    明文件供核，無從審酌系爭土地是否符合農地免徵之要件，
    核無修正後稅捐稽徵法第28條第2項規定之適用，於98年12
    月3日以苗稅土字第0982045591號函否准所請，上訴人不服
    ，循序提起行政訴訟，經原審判決駁回後，遂提起本件上訴
    。
三、本件上訴人對臺中高等行政法院適用簡易程序所為之判決，
    提起上訴，係以：原審既於99年8月10日曾行調查證據程序
    ，依行政訴訟法第141條第1項及行政訴訟法第132條準用民
    事訴訟法第274條第1項規定，原審「應」告知當事人為辯論
    ，且於程序終結時，應告知當事人，並記載於筆錄後，始得
    為判決，原審未踐行前該程序，即逕為判決，顯有判決不適
    用法規及適用不當之違誤。再者，本件上訴人所聲明之訴訟
    標的為稅捐稽徵法第28條所規定之退還溢繳返還請求權，詎
    原判決以行政程序法第128條規定作為判決基礎，自屬訴外
    裁判，故判決當然違背法令；況有行政程序法第128條時效
    規定之適用，乃以有確定之行政處分為前提，惟原審竟以僅
    具觀念通知性質之90年8月31日（90）苗稅財字第90225949
    號通知函，作為適用基礎，益見其判決之違法。且縱認該通
    知函係屬行政處分，惟因本件溢繳稅款係出自稅捐機關之錯
    誤行為所致，故依現行稅捐稽徵法第28條第2項之規定，亦
    已無5年請求權時效規定之適用，則原判決猶以上訴人之請
    求逾5年時效為由，予以駁回，其結論自屬有誤。又因本案
    退稅請求權成立之實體構成要件事實是否具備，未經原審法
    院實質審理，事證尚有不明，有由原審法院再為調查審認之
    必要，故應將原判決予以廢棄，發回原審法院另為適法之處
    理等語，為其論據。惟查，原判決業已詳述其事實認定依據
    及得心證之理由，並無違誤，亦無所涉及之法律見解具有原
    則性之情事。上訴人提起上訴，依首開規定及說明，不應許
    可，其上訴難謂合法，應予駁回。
四、據上論結，本件上訴為不合法。依行政訴訟法第249條第1項
    前段、第104條、民事訴訟法第95條、第78條，裁定如主文
    。
中    華    民    國    99    年    11    月    18    日
                    最高行政法院第七庭
                        審判長法官  藍  獻  林
                              法官  廖  宏  明
                              法官  張  瓊  文
                              法官  姜  素  娥
                              法官  林  文  舟

以  上  正  本  證  明  與  原  本  無  異
中    華    民    國    99    年    11    月    19    日
                              書記官  阮  思  瑩

司法院資訊處製作；財團法人民間司法改革基金會備份。
